臺灣高等法院高雄分院刑事判決　　　　　　　　　　九十一年度上易字第五八四號
　　上　訴　人　臺灣屏東地方法院檢察署檢察官
　　被　　　告　甲○○
右上訴人因被告違反臺灣地區與大陸地區人民關係條例案件，不服臺灣屏東地方法院
九十年度易字第一三七八號，中華民國九十一年二月二十七日第一審判決（起訴案號
：臺灣屏東地方法院檢察署九十年度偵字第六五八八號）提起上訴，本院判決如左：
    主  文
上訴駁回。
    理  由
一、本案經本院審理結果，認第一審判決被告無罪並無不當，應予維持，並引用第一
    審判決書記載之理由。
二、檢察官上訴意旨略以大陸人民粟遠菊如非被告僱用之人員，被告何以敢讓粟遠菊
    一人在店裡看店販賣商品，粟遠菊如非亦受被告僱用，何以其先生沒去該店上班
    時，其都要代理其先生去，其先生既當該店店長，何以可常不去上班，到處跑業
    務，若認被告未僱用粟女，與常情顯有未合，且被告於警訊時及偵查中承稱：伊
    因為粟女先生尤文彰擔任店長職務，偶而來店幫忙，不好意思叫她走才讓她打工
    ，伊並沒有正式僱用她，薪水都由她先生領取，伊有供應伊員工膳食等語，綜上
    被告主觀上顯有於尤文彰不在店裡時，亦僱用其妻粟遠菊代理其先生在其所之經
    營悠活渡假村商店街內工作，二人合領一份薪水之故意至明，是原判決遽依被告
    與證人事後互相迴護之詞，即判處被告無罪，顯有未當等語。
三、經查被告負責之悠活渡假村商店，實際是被告與尤文彰合夥，此有彼此所立合約
    書（附原審卷）可稽，依合約書記載：甲方（指被告）出資八十萬元，乙方（指
    尤文彰）出資二十萬元；門市業務由雙方共同負責；故該商店依民法合夥規定，
    是被告與尤文彰之共同事業，而大陸人民粟遠菊既為尤文彰之妻，其縱有到該店
    幫忙，亦是幫忙自己夫婿之事業，殊難認係受僱，且其亦未支領任何薪水，而公
    訴人所謂被告有供應員工膳食，然粟女之夫尤文彰既是合夥老闆之一，老闆妻偶
    有享用員工膳食，亦屬民間習俗，不能做為受僱之證據，此外又查無其他任何積
    極之證據，足認被告有上述犯行，因此原審以不能證明被告犯罪而諭知無罪之判
    決，核無不合。檢察官上訴意旨，仍執前詞，指摘原判決不當，為無理由、應予
    駁回。
據上論斷，應依刑事訴訟法第三百六十八條、第三百七十三條，判決如主文。
本案經檢察官陳國全到庭執行職務。
中    華    民    國     九十一     年       五       月      二十八    日
                              臺灣高等法院高雄分院刑事第九庭
                                  審判長法官  張明松
                                        法官  任森銓
                                        法官  江泰章
右正本證明與原本無異。
不得上訴。
                                      書記官  郭榮芳
中    華    民    國     九十一     年       五       月      三十      日
                                                                        Ｑ
附件：
台灣屏東地方法院刑事判決                          九十年度易字第一三七八號
    公  訴  人  臺灣屏東地方法院檢察署檢察官
    被      告  甲○○  男  三十九歲（民國○○○年○○月○○○日生）
                        住屏東縣恆春鎮○○里○○路三八號
                        身分證統一編號：Ｔ一二六二一八五號
    選任辯護人  鍾治漢律師
右被告因違反臺灣地區與大陸地區人民關係條例案件，經檢察官提起公訴（九十年度
偵字第六五八八號），本院判決如左：
    主  文
甲○○無罪。
    理  由
一、公訴意旨略以：被告甲○○係屏東縣恆春鎮○里路二七之八號「悠活渡假村」（
    即僑葳企業有限公司）之實際負責人，其明知粟遠菊係大陸地區人民，因探親獲
    准來台，為未經許在台工作，竟自民國（下同）九十年三月下旬某日起，留用粟
    遠菊至上址從事替客人介紹物品、販賣商品及整理營業場所內之環境等工作，嗣
    於同年九月二十五日下午五時許，在上址為警查獲，因認被告涉有違反臺灣地區
    與大陸地區人民關係條例第十五條第四款之規定，應依同條例第第八十三條第一
    項處罰之罪嫌。
二、按犯罪事實應依證據認定之，無證據不得推定其犯罪事實。又不能證明被告犯罪
    者，應諭知無罪之判決。刑事訴訟法第一百五十四條、第三百零一條第一項分別
    定有明文。又臺灣地區與大陸地區人民關係條例第十五條第四款規定：不得僱用
    或留用大陸地區人民在臺灣地區從事未經許可或與許可範圍不符之工作。參酌僱
    用人與受僱人約定，由受僱人服勞務，僱用人給付報酬者，謂之「僱用」之定義
    ，所稱「留用」者，乃指收留使人服勞務之謂，雖未給予金錢上對價，然係以其
    他如提供吃、住等方式為對等給付，使大陸地區人民留在台灣地區從事未經許可
    或與許可範圍不符之工作。
三、本件公訴人認被告涉有上開罪嫌，無非以(一)被告於警訊中之自白，(二)粟遠菊、尤
    文彰於警訊中之陳述，(三)臨檢記錄表一紙，(四)中華民國台灣地區旅行證一紙為其
    論罪依據。訊據被告甲○○堅決否認犯行，辯稱：因為粟遠菊的先生（即尤文彰
    ）擔任店長，粟遠菊帶小孩去那裡玩，偶爾幫忙，不好意思叫她走，店裡也有其
    他正式雇用的店員，不必用到粟遠菊，伊未雇用或留用粟遠菊等語。
四、經查：
    (一)粟遠菊為大陸地區人民，於八十八年二月八日與臺灣地區人民尤文彰結婚，入
      境臺灣地區之暫住地為屏東縣恆春鎮○○里○鄰○○路十五號，核為其夫尤文
      彰之戶籍地址，此有法務部戶役政連結作業系統查詢資料及流動人口登記聯單
      各一紙在卷可稽，足認粟遠菊入境臺灣期間住居於上址，且為其家庭生活之所
      在地。而本件查獲粟遠菊留用之地點為屏東縣恆春鎮○里路二七之八號，距其
      上開住處不遠，粟遠菊既有如上之住處且其於警訊時即表示係因無聊才去店裡
      幫忙等語，已難認被告有若何收留之事實。
    (二)粟遠菊係尤文彰之妻，基於夫妻情誼，偶至店裡幫忙，並無固定之時間，其主
      觀上當無為被告服勞務之意。而被告因粟遠菊與尤文彰之夫妻關係，不便請粟
      女離開該店，亦符合常情。參以粟遠菊並未領有任何形式或名義之支薪，亦未
      領有其他對價，此據被告、粟遠菊及尤文彰於警訊、偵查及本院審理中供述明
      確，則粟遠菊至該店裡幫忙，亦屬尋見之人情事故，無違常理，堪予採信。
    (三)被告店內尚有其他正式雇用之店員，此據證人尤文彰證述在卷，與查獲員警李
      泉奇之證詞互核相符，又粟遠菊並未在收銀機櫃臺收錢，亦有查獲之照片二張
      附卷可考，其僅係移動店內鏡子，尚難以此遽論粟遠菊在該處工作；又被告既
      已雇有正式店員，衡情，亦無留用粟遠菊為其服勞務之必要。
五、綜上所述，被告前開辯解，應屬可採，從而其聲請本院再傳訊曾太誠、李雅雯、
    王美卿等人證明被告與尤文彰之合夥關係及被告並無雇用或留用粟遠菊之事實，
    核無必要。公訴人前揭論據，尚難採為認定被告有罪之證據。此外，本院復查無
    其他積極證據足資證明被告有何公訴意旨所指之犯行，不能明被告犯罪，揆諸前
    揭說明，應為無罪之諭知。
據上論斷，應依刑事訴訟法第三百零一條第一項，判決如主文。
中      華      民      國    九十一    年      二      月    二十七    日
                                    台灣屏東地方法院刑事第一庭
                                        審判長法  官  潘正屏
                                              法  官  林世民
                                              法  官  楊中琪
得上訴
右正本證明與原本無異。
如不服本判決應於收受本判決送達後十日內向本院提出上訴書狀，其未敘述上訴理由
者，並得於提起上訴後十日內向本院補提理由書狀（均須按他造當事人之人數附繕本
 ）「切勿逕送上級法院」
                                                 書記官   謝博興
中    華    民    國     九十一      年      三      月       一      日
